【裁判字號】    88,上訴,636
【裁判日期】    890306
【裁判案由】    違反漁業法
【裁判全文】
臺灣高等法院臺中分院刑事判決              八十八年度上訴字第六三六號
    上  訴  人  臺灣臺中地方法院檢察署檢察官
    被      告  丙○○
                乙○○
                丁○○
右上訴人因被告等違反漁業法案件，不服台灣台中地方法院八十七年度訴字第二五三
○號中華民國八十八年一月二十九日第一審判決（起訴案號：台灣台中地方法院檢察
署八十七年度偵字第二○二八二號），提起上訴，本院判決如左：
    主      文
原判決關於乙○○部分撤銷。
乙○○被訴部分不受理。
其他上訴駁回。
    理      由
一、乙○○部分：
  (一)按被告死亡者，應諭知不受理之判決，刑事訴訟法第三百零三條第五款定有明文。
  (二)經查，被告乙○○業於民國八十八年二月二十七日因病死亡之事實，有苗栗縣三
    灣鄉衛生所死亡證明書在卷可稽，揆諸首開規定，其被訴部分即應為不受理之判
    決。原審未及審酌上情，予以實體判決，尚有欠洽。公訴人上訴意旨，雖未指摘
    及此，然原判決既有如上欠當，仍應由本院將原審關於此部分之判決撤銷，並不
    經言詞辯論，依法為不受理之諭知。
二、丙○○、丁○○部分：
  (一)此部分經本院審理之結果，認第一審判決以被告丙○○、丁○○被訴之犯罪不能
    證明，予以諭知無罪，並無不當，應予維持，並引用第一審判決書記載之理由及
    證據（如附件）。
  (二)公訴人上訴意旨仍執前詞，指摘原審判決不當，經核非有理由，應駁回其上訴。
  (三)被告丁○○經合法傳喚，無正當理由不到庭，爰不待其陳述，逕行判決。
據上論斷，應依刑事訴訟法第三百六十八條、第三百七十三條、第三百六十九條第一
項前段、第三百六十四條、第三百零三條第五款、第三百七十一條、第三百零七條，
判決如主文。
本案經檢察官甲○○到庭執行職務。
中 華      民      國    八十九     年       三      月    六      日
                                  臺灣高等法院臺中分院刑事第四庭
                                        審判長法  官  吳  重  政
                                              法  官  黃  日  隆
                                              法  官  胡  國  棟
右正本證明與原本無異。
檢察官得上訴。
如不服本判決應於收受送達後十日內向本院提出上訴書狀，其未述上訴之理由者並
得於提起上訴後十日內向本院補提理由書（均須按他造當事人之人數附繕本）。
                                              書記官  吳  麗  慧
中      華      民      國    八十九     年       三      月     八     日
                                                                        Ｈ
臺灣臺中地方法院刑事判決                        八十七年度訴字第二五三號
    公  訴  人  臺灣臺中地方法院檢察署檢察官
    被      告  丙○○  男  三十六歲（民國○○○年○月○○○日生）  業商
                        國民身分證統一號碼：Ｚ000000000號
         籍設苗栗縣三灣鄉○○村○鄰○○路一九二號
                        現住新竹縣湖口鄉○○○街四十一號
    指定辯護人  本院公設辯護人陳秋靜
    被      告  乙○○  男  四十六歲（民國○○○年○月○日生）  業商
                        國民身分證統一號碼：Ｚ000000000號
                        住苗栗縣三灣鄉○○村○鄰○○路一九二號
                丁○○  男  四十四歲（民國○○○年○月○○日生）  業農
                        國民身分證統一號碼：Ｚ000000000號
                        住苗栗縣三灣鄉○○村○○鄰○○路一一一號
右列被告等因違反漁業法案件，經檢察官提起公訴（八十七年度偵字第二０二八二號
），本院判決如左：
    主      文
丙○○、乙○○、丁○○均無罪。
    理      由
一、公訴意旨引用起訴書之記載（如附件）
二、按犯罪事實應依證據認定之，無證據不得推定其犯罪事實；又不能證明被告犯罪
    者，應諭知無罪之判決，刑事訴訟法第一百五十四條及第三百零一條第一項分別
    定有明文。又認定不利於被告之事實，須依積極之證據，茍積極之證據不足為不
    利於被告事實之認定時，即應為有利於被告之認定，更不必有何有利之證據，最
    高法院三十年上字第八一六號判例著有明文可稽。
三、公訴人認被告丙○○、乙○○、丁○○三人共同涉犯漁業法第四十八條第一項第
    一款及第三款之非法採捕水產動植物罪嫌，無非以被告三人夥同其他數名不詳姓
    名之人，基於犯意之聯絡及行為之分擔，於八十七年九月八日凌晨零時許，在台
    中縣和平鄉谷關風景區附近，未經主管機關許可，非為試驗研究之目的，使用沙
    蟲劑等毒物及電器或其他麻醉物等方式，非法採捕溪魚，且被告三人前後供述多
    所矛盾、尾隨之銀白色自小客車遇警路檢急速逃逸、及扣案之溪魚重達六十台斤
    ，亦可推知尾隨之車輛上載有沙蟲劑等毒物及電器或其他麻醉物品，而被告三人
    均有協力參與、及由被告三人之車上扣得雨衣、手電筒、防水鞋、殺蟲液等物品
    為其論據。惟訊據被告丙○○、乙○○、丁○○三人均堅決否認有前揭違反漁業
    法之犯行，被告丙○○辯稱：係向一位自稱日先生購買，伊並無非法採捕溪魚等
    語，被告乙○○、丁○○則辯稱：伊等在車上並無非法採捕溪魚等語。
四、經查，被告丙○○辯稱係向一日姓成年男子購買云云，雖經承辦警員在台中縣和
    平鄉谷關風景區附近查訪並無日姓原住民其人，且買賣魚貨竟係在凌晨零時許之
    風景區，而非於市場等情，顯與常情有違，再者，被告乙○○、丁○○二人一同
    前往，竟諉為不知情，亦與常情有背。惟其等供詞雖有上開矛盾之處，但尚難遽
    認被告三人所辯係卸責之詞，而推認被告有非法採捕水產動植物之犯行，且扣案
    之殺蟲液係一般殺蚊蟲之用，並非該條所規定之毒物或其他麻醉物，至於防水長
    褲、手電筒、防水鞋及雨衣等物，乃一般人日常所用之物，再者，被告丙○○經
    營魚池養殖而須使用防水長褲，亦屬必然。其次，另一輛銀白色自用小客車及其
    上乘客，雖於被告三人遇警臨檢之際，迅速逃逸屬實，然被告三人堅決否認與該
    輛自用小客車有何瓜葛，則尚難因該輛自用小客車尾隨被告所駕駛之輛之後，復
    逃避臨檢，旋謂被告三人與之共犯，且推知該車上定有毒物或電氣或其他麻醉物
    用以非法採捕水產動植物，即無其他積極確切之證據足證被告三人確有夥同他人
    以殺蟲劑毒物、電氣或其他麻醉物非法採捕水產動植物之犯行；又現今臺灣使用
    車輛普及，交通繁忙，乃舉世皆知，車輛尾隨行駛，並無可議，且尾隨車輛未聽
    從員警指揮停車受檢，亦未必即與被告熟識，或係緣於參與以殺蟲劑等毒物及電
    氣或其他麻醉物採捕水產動植物。再者，扣案之溪魚已於八十七年九月八日查獲
    後，旋拍賣怠盡，已無從送請鑑驗，上開溪魚究係以電氣、毒物或麻醉劑等何種
    方式所採捕，進而證明與扣案之物品有何關連；至於扣案溪魚、防水長褲、藍色
    雨衣、手電筒、防水鞋等物，亦尚難據以證明被告三人確曾在前揭地點非法採捕
    水產動植物之積極證據，自難據之為不利於被告三人認定之基礎。此外，本院復
    查無其他積極確切之證據，足資認定被告三人確有公訴人所指之犯行，揆諸首揭
    說明，既不能證明被告三人犯罪，自應諭知其等無罪之判決，以示審慎。
四、據上論斷，應依刑事訴訟法第三百零一條第一項判決如主文。
中      華      民      國    八十八    年      一      月    二十九    日
                                    臺灣臺中地方法刑事第一庭
                                        法  官  夏  一  
右正本證明與原本無異。
如不服本判決，應於判決送達後十日內向本院提出上訴狀，上訴於臺灣高等法院臺中
分院( 須附繕本 )。
                                        書記官
中      華      民      國    八十八    年      二      月      三     日


司法院資訊處製作；財團法人民間司法改革基金會備份。
